【裁判字號】    97,交聲,3079
【裁判日期】    971230
【裁判案由】    聲明異議
【裁判全文】
臺灣臺中地方法院交通事件裁定        97年度交聲字第3079號
原處分機關    交通部公路總局嘉義區監理所
異  議  人    甲○○
即受處分人
上列受處分人因違反道路交通管理處罰條例案件，對於交通部公
路總局嘉義區監理所於民國九十七年十月十六日所為之處分（原
處分案號：嘉監裁字第裁七○－ＧＥ0000000號裁決書）
聲明異議，本院裁定如下：
    主    文
異議駁回。
    理  由
一、按道路交通管理處罰條例所稱之「車輛」，係指在道路上以
    原動機行駛之汽車（包括機器腳踏車）或以人力、獸力行駛
    之車輛，道路交通管理處罰條例第三條第八款定有明文。次
    按汽車駕駛人，行經有燈光號誌管制之交岔路口闖紅燈者，
    處新臺幣（下同）一千八百元以上五千四百元以下罰鍰；又
    汽車駕駛人有五十三條之情形者，除依原條款處罰鍰外，並
    予記違規點數三點，道路交通管理處罰條例第五十三條、第
    六十三條第一項第三款亦分別定有明文。
二、原處分機關交通部公路總局嘉義區監理所略以：異議人即受
    處分人甲○○於民國九十七年十月十三日十時十分許，騎乘
    車牌號碼ＵＨ三－○五五號輕型機車，行經臺中市○○路與
    綏遠路口處，因「闖紅燈（直行往梅川東路方向）」之違規
    情形，經臺中市警察局第五分局文昌派出所員警依違反道路
    交通管理處罰條例第五十三條第一項規定以中市警交字第Ｇ
    Ｅ0000000號當場製單舉發，因而於九十七年十月十
    六日以嘉監裁字第裁七○－ＧＥ0000000號裁決書處
    罰鍰一千八百元，並記違規點數三點，並無不當等語。
三、本件聲明異議意旨略以：伊於九十七年十月十三日上午十時
    十分許，騎機車行經臺中市○○路與綏遠路口處時，見綠燈
    尚亮而直行，惟行至路中時適遇綠燈轉換為黃燈，乃先行轉
    至綏遠路上之機車待轉區○○○○路上之號誌轉為綠燈時，
    再行右轉文心路上，旋即遭員警超車攔下，並告知闖紅燈違
    規之情事：惟伊行駛過程均係依號誌行駛並無違規之處，又
    是否構成違反號誌右轉至綏遠路機車待轉區，也應由裁罰課
    予以判定，但絕對不離譜到遭告發成直行闖紅燈違規，而請
    求廢棄原處分等語。
四、經查：
（一）異議人雖拒絕簽收原舉發單位所製開之舉發違反道路交通
      管理事件通知單，惟原舉發之員警業依法於舉發違反道路
      交通管理事件通知單上記明事由並告知到案地點及日期，
      則依違反道路交通管理事件統一裁罰基準及處理細則第十
      一條第一項第一款之規定，前開舉發通知單即視為業經異
      議人收受，先予敘明。
（二）異議人雖以前揭情詞置辯，惟查：
  １、異議人於九十七年十月十三日十時十分許，騎乘車牌號碼
      ＵＨ三－○五五號輕型機車，行經於臺中市○○路與綏遠
      路口處，因「闖紅燈（直行往梅川東路方向）」之違規行
      為，經臺中市警察局第五分局文昌派出所員警依違反道路
      交通管理處罰條例第五十三條第一項規定以中市警交字第
      ＧＥ0000000號掣開舉發違反道路交通管理事件通
      知單等情，有上開舉發違反道路交通管理事件通知單及臺
      中市警察局第五分局九十七年十月三十日中分五交字第○
      九七○○三五八七八號函、違規地點號誌設置照片五張、
      異議人違規行駛路徑圖一張等附卷可憑。
  ２、又經本院於九十七年十二月十日勘驗舉發過程錄音光碟內
      容之對話要旨為：員警攔停後即告之其有「闖紅燈」之違
      規行為，異議人答稱沒有闖紅燈，是二段式行駛；員警表
      示並非二段式行駛，而是閃車直行，且當時直行號誌已是
      紅燈，左轉號誌亦即將轉為紅燈，異議人則稱闖紅燈是直
      行叫闖紅燈，伊是先轉往右邊，再右轉過去，這種狀況應
      該是違反號誌違規行為；談話中，異議人並請員警開小張
      一點等情，有勘驗筆錄在卷可稽，顯見員警親見並告以之
      違規情狀與罰單內容係屬一致，並無歧異，查獲經過事實
      具體明確，是異議人確有於上揭路口因闖紅燈遭員警舉發
      之事實，應堪認定。
  ３、復按車輛面對紅燈時仍逕予穿越路口至銜接路段，含左轉
      、『直行』、迴轉及『右轉』，即視為闖紅燈之行為，此
      有交通部八十二年四月二十二日交路字第○○九八一一
      號函在卷可參。則衡諸舉發當時及異議人於聲明異議狀所
      載內容，對於其係於直行號誌已為紅燈仍直行、右轉至待
      轉區，未遵守交通號誌行駛之違規行為均不否認；從而，
      依前開函示說明，異議人前揭駕駛行為，即已構成「闖紅
      燈」之違規事實，實堪認定。
  ４、末按道路交通管理處罰條例第七條第一項規定：「道路交
      通管理之稽查、違規之紀錄，由交通勤務警察，或依法令
      執行交通稽查任務之人員執行之」，又交通警察製單舉發
      違反道路交通管理處罰條例所列之違規事實，本質上為行
      政處分，係公務員基於職務上公權力，依法就特定之具體
      事件所為具公法上效果之單方行政行為，基於公務員為公
      法上行為具有公信力之原則，該行政處分當可被推定為真
      正，故執勤警員方得當機處分以達其維護交通秩序、安全
      之行政目的，若謂公務員一切行政行為均需預留證據以證
      其實，則國家行政勢必窒礙難行。至於警方取締交通違規
      事件，其以照相方式取證者，固足為違規之證明，惟警員
      當場舉發者，既經舉發員警本身之目睹、耳聞，亦足為違
      規人違規之證明，非必所有之違規事件，均須有照片或其
      他書面資料方足為違規之證據，況本案執勤員警為維持交
      通秩序，依法執行職務，立場應是客觀公正，復與受處分
      人素不相識，亦無宿怨，執勤員警應無可能故意捏造事實
      而違法取締，自應受到合法、正確之推定。再者，警察舉
      發交通違規行為，並不以照相、錄影為必要之證明方法，
      若強求各種交通違規行為均需以照相、錄影為其裁罰依據
      ，事實上殆不可行，蓋諸多違規行為之發生難以預期，違
      規狀態稍縱即逝，如闖紅燈（在未設置闖紅燈自動照相儀
      器之處所）；未戴安全帽之騎士見警攔查，隨即戴上安全
      帽；未繫安全帶之汽車駕駛見警攔查，隨即繫上安全帶等
      情形，根本無法期待此類違規行為均須照相、錄影為證。
      綜上，本件縱然未有照相、錄影存證，上開異議人於前開
      時、地確有闖紅燈直行之違規行為，仍堪認定，其空言否
      認違規之情，自無足採。
  ５、綜上所述，本件異議人於前開時、地，既有「闖紅燈」之
      違規事實，而經臺中市警察局第五分局文昌派出所員警依
      違反道路交通管理處罰條例第五十三條第一項規定以中市
      警交字第ＧＥ0000000號掣開舉發違反道路交通管
      理事件通知單，原處分機關據以援引上開規定，裁處罰鍰
      一千八百元，並記違規點數三點，並無不當。本件聲明異
      議為無理由，應予駁回。
五、據上論斷，應依道路交通管理處罰條例第八十七條第二項、
    道路交通案件處理辦法第十九條，裁定如主文。
中    華    民    國    97    年    12    月    30    日
                        交通法庭   法  官  莊秋燕
以上正本證明與原本無異。
如不服本裁定，應於送達後五日內，向本院提出抗告狀。
                                   書記官  顏督訓
中    華    民    國    97    年    12    月    30    日


司法院資訊處製作；財團法人民間司法改革基金會備份。
